臺灣臺北地方法院民事判決　　　　　　 95年度重訴字第287號
　　原　　　告　達偉國際建材有限公司
　　法定代理人　甲○○
　　訴訟代理人　陳慶尚律師
　　複　代理人　沈孟賢律師
　　　　　　　　馬志平律師
　　　　　　　　戊○○
　　被　　　告　臺拓國際實業有限公司
　　法定代理人　丁○○
　　訴訟代理人　石宜琳律師
上列當事人間請求給付價金等事件，本院於民國九十六年二月二
日言詞辯論終結，判決如下：
    主  文
原告之訴及假執行之聲請均駁回。
訴訟費用由原告負擔。
    事實及理由
壹、程序問題：原告起訴主張：「壹、先位聲明：一、被告應給
    付原告新台幣（下同）七百零四萬六千五百九十七元，及自
    起訴狀繕本送達翌日起至清償日止，按年息百分之五計算之
    利息。二、原告願供擔保，請准宣告假執行。貳、備位聲明
    ：一、被告應給付原告五百九十萬五千五百三十三元，及自
    起訴狀繕本送達翌日起至清償日止，按年息百分之五計算之
    利息。二、原告願供擔保，請准宣告假執行。」。嗣於民國
    九十五年十二月三十日具狀縮減聲明為：「一、被告應給付
    原告七百零四萬六千五百九十七元，及自起訴狀繕本送達翌
    日起至清償日止，按年息百分之五計算之利息。二、原告願
    供擔保，請准宣告假執行。」。核原告所為，雖為訴之變更
    追加，惟被告無異議而為本案之言詞辯論，依民事訴訟法第
    二百五十五條第二項規定，視為同意原告前開訴之變更追加
    ，合先敘明。
貳、原告起訴主張：緣被告與原告於九十四年十二月二十六日為
    ＢＲ４木柵共構新建大樓案，雙方訂立一份關於DowellBoar
    d 強化防水纖維板之買賣契約。依該契約書第五條規定交貨
    時間及方式係暫定由原告於九十五年一月二十二日及九十五
    年二月十日，先後分別交貨兩批予被告，並約定第一批：12
    20×2440×10mm部份為五二五三片之半數，交貨時期為九十
    五年一月二十二日至農曆過年九十五年一月二十五日之前；
    第二批：1220×2440×10mm部份之另外半數及1220×2440×
    9mm部份為二三三七片，交貨時期為九十五年二月十日，價
    金則為七百零四萬六千五百九十七元。契約第三條另規定：
    「乙方所提供之Dowell Board必須經業主及建築師送審通過
    ，本合約始生效，否則甲方得以要求補償延誤工期之損失。
    」，換言之，產品經業主與建築師審核通過為上述雙方契約
    之停止條件。其後，原告將系爭買賣產品開發完成，並依被
    告要求一一將樣品及其相關測試報告交由被告送與業主與建
    築師審核，惟原告於九十五年一月四日接到被告來函（臺拓
    字第九五０一０四號），謂原告所提送之產品樣本資料，有
    瑕疵之文件或修正與規範不符之文件，並要求原告於文到三
    日內補齊文件。其後，原告並於九十五年一月十二日發函予
    被告（達偉字第九五０一一一號），表示原告業已依業主及
    建築師之指示，一一補齊所有文件資料，且所約定交貨之產
    品生產進度正常，可依合約進度順利交貨。詎料，原告仍於
    九十五年一月十二日，收到被告之來函（臺拓字第九五０一
    一一號），謂原告超過三日未補齊文件，被告爰表示解除契
    約之意並將要求原告補償其延誤工期之損失云云；之後，被
    告又以九十五年一月十八日台北南海郵局第八０號存證信函
    表示：「本合約不成立則請貴公司無庸再行送貨」云云，為
    預示拒絕受領之意。惟原告於接到被告臺拓字第九五０一０
    四號函翌日，即由原告公司之經理王地林親自至被告公司所
    在地及其工地說明原由，並與相關被告公司人員及建築師乙
    ○○溝通關於審核未通過而必須由原告補齊文件之事宜，並
    即著手所有相關之資料整理及補件事宜。其中，包括抗風壓
    強度測試報告及圖面與關於建築新工法、新技術、新設備及
    材料認可通知書等等相關證明文件，且該相關文件業已在九
    十五年一月十日送交內政部審核，必須經七到十個工作天之
    核發作業期間。是被告無視於原告所有之努力及產品業已合
    格之成果，逕自發函要求解除契約，顯見被告之要求係相當
    不合理且不符合雙方契約精神及商場上誠信之原則，該解約
    應不生效力。尚且，被告以台北南海郵局第八０號存證信函
    預示拒絕受領系爭貨品之意思後，原告業已依據民法第二百
    三十五條規定，於九十五年一月二十六日、九十五年二月十
    四日發函將原告已完成準備給付之事通知被告，以代給付之
    提出，惟被告仍不聞不問，核被告前後之行為已重大違反雙
    方締約之精神，再者，依據前述雙方契約內容關於產品須送
    審之規定來看，皆未規定必須由原告或被告送審，故雖然被
    告強調其有送審三次，但原告從未參與任何一次送審之工作
    。且衡諸一般業界之相關程序，也無如同被告所言有「三次
    未通過即可解約」之情形。又遠東建築經理公司丙○○於九
    十五年一月二日時，已在該次「送審簽核單」之「審核意見
    欄」上，勾選「認可，但應依所標示意見辦理」，足徵業主
    方面已經認可。另依系爭契約第五條規定謂，系爭貨物之交
    貨日期分兩批，第一次交貨日期為九十五年一月二十二日，
    但是被告卻早於九十五年一月十二日來函表示，原告已超過
    三日未補齊文件，並表示解除契約之意及要求原告補償其被
    告延誤工期之損失；縱然原告真有送審未過之事實，依照前
    述雙方契約之內容，也從未講到送審之期限何在，若衡諸交
    貨日期的規定，也應該解釋為第一次交貨日期前審核未過，
    始有延誤之情事，被告怎麼可以早在交貨日期前十日就表示
    有「延誤」發生。爰依民法第三百六十七條請求被告給付全
    部貨款共計七百零四萬六千五百九十七元。並聲明：「一、
    被告應給付原告七百零四萬六千五百九十七元，及自起訴狀
    繕本送達翌日起至清償日止，按年息百分之五計算之利息。
    二、原告願供擔保，請准宣告假執行。」
參、被告則以：
一、按兩造固於九十四年十一月十四日為「ＢＲ４木柵線共構新
    建大樓」案，口頭約定「Dowell　Board強化防水纖維板」
    買賣契約，並於九十四年十二月二十六日補立書面契約；依
    該系爭契約第三條約定，系爭買賣契約係屬「附停止條件」
    之買賣契約，業經原告自認。契約之「停止條件」，因可歸
    責原告之事由而無法成就時，系爭買賣契約自始未生效力，
    原告之請求即無理由，蓋查：
（一）依系爭「附停止條件」買賣契約第三條約定可知系爭買賣
      契約係以「送交業主及建築師同時審查通過」為停止條件
      ，是縱只一方審查通過，則仍未符「同時審查通過」，「
      條件」尚不能認已成就，此觀上開約定自明。
（二）系爭買賣契約係原告所草擬、出具，而經兩造所書立，上
      開第三條約定，於九十四年十一月十日系爭買賣契約口頭
      約定成立時，原告自應已確實瞭解其所提供Dowell Board
      之相關證明文書資料與物料必須提經過業主及建築師送審
      通過。故為使送審通過，俾使條件成就，原告於系爭契約
      成立後，即應知如何提供應送審之相關符合規範證明文件
      資料及合格之抗風壓強度測試報告，即正風壓三五零㎏/
      ㎡ 及負風壓四百㎏/㎡暨必需具備內政部建築工法、新技
      術、新設備、新材料‧‧‧等足以使業主及建築師同時審
      核通過之相關文件、資料，俾供被告送交業主及建築師審
      核，惟原告始終無法或配合備齊上開符合業主及建築師要
      求之規範相關證明文件、資料及合格之測試報告與合乎型
      式之物料，竟遭業主及建築師連續三次審核不合格，致無
      法通過而遭三次退件，並屢經被告通知原告補正，仍不可
      得，實已造成被告商譽及工程遲延債務不履行之損失，是
      系爭買賣契約應可認定條件已無法成就，或條件成就對被
      告已無益。
（三）承上，原告所提供之材料及資料已經三次送審而無法經業
      主及建築師審核通過，系爭買賣契約對於被告已無實益，
      是被告為免對業主債務不履行之損失繼續擴大，於不得已
      之情形下，始於九十五年一月十一日通知原告解消上開系
      爭買賣合約，復於九十五年一月十八日以存證信函及委託
      律師發函向原告再度說明上述關於系爭買賣契約條件未成
      就，契約未生效，對被告已無實益及兩造應解消系爭合約
      ，並請勿交貨之理由。從而，系爭買賣契約既未生效，則
      原告據此為本件之請求，自無理由。
二、
（一）再按系爭買賣契約既未生效，縱原告於九十五年一月二十
      六日及九十五年二月十四日發函稱將已完成準備給付之事
      通知被告，以代給付之提出者，亦無民法第二三五條之適
      用，被告亦無受領之義務。
（二）被告為「ＢＲ４木柵線共構新建工程」之承攬人，而原告
      只是兩造間關於系爭買賣標的－Dowell　Board 產品之出
      賣人，是依系爭買賣契約第三條約定之精神及真意，自係
      應由原告提供系爭產品之相關資料文件，交由承攬人即被
      告送交上開工程之業主（即定作人）及建築師審查，殆無
      疑義。
（三）本件系爭買賣契約是否生效，繫於「經業主及建築師審核
      通過」之「條件」是否成就，已如上述，而不在原告於第
      一次送審未通過到退件後，是否隨即派專人前往處理或是
      否著手解決文件補齊手續，亦不在於第三次送審不合格遭
      退件後，被告再通知原告審核未通過時，原告將於九十四
      年十二月二十九日至九十五年一月一日至大陸考察，而不
      在國內。
（四）系爭契約第三條明文約定：「必須經過業主及建築師送審
      通過，本合約始生效」為「附停止條件」，則縱原告片面
      主張其產品已符合規範內容，或已於九十五年一月十日送
      交內政部審核，尚不能因此即認條件已成就。蓋系爭買賣
      契約係原告自行草擬、出具，始為兩造簽立，已如上述，
      原告自應於契約成立時，依誠信備妥相關證明文件、資料
      ，交付被告儘快送交業主及建築師審核通過，俾免被告對
      系爭工程之定作人發生違約情形。詎料，自九十四年十一
      月十日系爭買賣契約口頭約定成立，並於九十四年十二月
      二十六日補立書面契約，至九十四年十二月二十九日第三
      次送審不合格遭退件，亦已經過多時，原告竟無法補齊合
      格之送審文件、資料，使業主及建築師送審通過，而連續
      三次不合格遭退件，則該系爭「條件」之不成就，誠可歸
      責於原告之事由。蓋依常情、常理，被告為免對定作人負
      債務不履行責任，亦不可能故意使業主及建築師審核不通
      過，相反的，更極力希望業主及建築師能儘快通過審查，
      是原告主張民法第一零一條第一項、第一百四十八條第二
      項謂：被告以不正當方法阻止該停止條件之成就，要屬無
      稽，更未舉證以實其說，亦不足採等語，資為抗辯，並請
      求駁回原告之訴及其假執行之請求；如受不利之判決，願
      供擔保免予假執行。
肆、得心證之理由：本件原告起訴主張其與被告於九十四年十二
    月二十六日針對「ＢＲ４木柵線共構新建大樓」案，簽訂有
    「Do well　Board強化防水纖維板」之附停止條件之買賣契
    約，因被告以不當之方法阻止條件成就，故依民法第一百零
    一條第一項規定，視為條件已成就，是被告依前開買賣契約
    自應給付原告七百零四萬六千五百九十七元之貨款；被告則
    以系爭買賣契約第三條已約定，乙方（即原告）所提供之
    Dowell Board（強化防水纖維板）必須經業主及建築師送審
    通過，本合約始生效，而原告送審之資料既未經審查通過，
    且經通知限期改善，仍未改善，故被告乃於九十五年一月十
    一日通知原告解除上開買賣合約，是被告自無給付原告上開
    貨款之義務等語，資為抗辯。是本件之爭點，厥為系爭買賣
    契約所附之停止條件究竟條件是否成就？經查：
一、本件系爭買賣契約第三條約定：「乙方（即原告）所提供之
    Dowell Board（強化防水纖維板）必須經業主及建築師送審
    通過，本合約始生效，否則甲方得以要求補償延誤工期之損
    失」等語，其法律性質上，屬附停止條件之買賣契約，此為
    兩造所不爭執，復有買賣合約書一份在卷可憑，自堪信為真
    實。
二、次按，民法第一百零一條第一項規定：「因條件成就而受不
    利益之當事人，如以不正當行為阻其條件之成就者，視為條
    件已成就」。依此規定，足見除須有故意阻其條件成就之行
    為外，尚須該行為為不正當，始得視為條件已成就；又當事
    人主張有利於己之事實者，就其事實有舉證之責任，民事訴
    訟法第二百七十七條定有明文。且民事訴訟如係由原告主張
    權利者，應先由原告負舉證之責，若原告先不能舉證，以證
    實自己主張之事實為真實，則被告就其抗辯事實即令不能舉
    證，或其所舉證據尚有疵累，亦應駁回原告之請求（最高法
    院十七年上字第九一七號判例意旨參照）；本件原告主張被
    告有以不正當之方法，阻其條件成就，故依民法第一百零一
    條第一項之規定，視為條件已成就，此主張既為對原告有利
    之事實，依前揭說明，自應由原告負舉證責任；查本件原告
    主張被告以不正當之方法，阻其條件成就，固據其提出被告
    要求原告須於三日內補齊有瑕疵文件或修正與規範不符之文
    件；及解除兩造合約之函文等資料為證云云；惟按，原告就
    系爭買賣契約之產品，經提供相關資料送請業主及建築師審
    查，確有分別於九十四年十二月二十二日、同年月二十七日
    、二十九日、九十五年一月三日、經業主或建築師審格未通
    過情事，此有被告提出之捷運木柵線忠孝復興站聯合開發大
    樓送審簽核單、被告九十五年一月四日以台拓字第九五０一
    ０四號函文等資料為證，復經證人丙○○到庭證稱，本案之
    送審並未通過等情明確（見本院九十五年九月二十日言詞辯
    論筆錄五頁），是足見原告無法依系爭買賣契約約定，使經
    業主及建築師審查通過之條件成就，乃係因自己之行為所致
    ，與被告自無何關連；再者，如前述，被告雖要求原告須於
    三日內補齊有瑕疵文件或修正與規範不符之文件；及因原告
    逾期未改善，而解除系爭買賣契約云云；惟觀之系爭買賣契
    約附有停止條件，其意乃該買賣契約行為已成立，惟尚未生
    效，惟是否發生買賣契約效力，繫於將來客觀上不確定之事
    實是否發生而言，而系爭買賣契約並無約定解除事由；且民
    法有關給付不能、不完成給付甚或給付遲延情形，而得解除
    契約，復以契約成立生效為前提，而本件系爭買賣契約，如
    前述，因原告停止條件成就之客觀事實未發生，契約尚未因
    條件成就而發生法律效力，則被告以原告逾期三日未能補正
    或修正與規範不符之文件，而解除契約云云，自不發生任何
    契約因解除而失其效力之問題；則被告縱使如前述，發函表
    示解除兩造契約之意思，於原告依系爭買賣契約能否繼續實
    現停止條件之內容，並無直接之關連；此外，原告對於被告
    有以不正當方法，阻止條件成就，復未見其舉證以實其說，
    從而，原告以被告用不正方法，阻其條件成就，應視為條件
    已成就，買賣契約已生效力，被告應給付上開貨款之主張，
    自屬無理由，應予以駁回。
伍、綜上所述，原告起訴請求被告給付七百零四萬六千五百九十
    七元，及自起訴狀繕本送達翌日起清償日止，按年息百分之
    五計算之利息，為無理由，應予駁回。原告之訴既經駁回，
    其假執行之聲請則失所附麗，應併予駁回。
陸、兩造其餘主張及所提證據與本院上開論斷無涉或無違，不予
    贅述。
柒、訴訟費用負擔之依據：民事訴訟法第七十八條。
中　　華　　民　　國　九十六　年    三　  月 　十六   日
                  民事第五庭    法　官　蔡世祺
以上正本係照原本作成。
如對本判決上訴，須於判決送達後二十日內向本院提出上訴狀。
中　　華　　民　　國　九十六　年    三　  月 　十六   日
                                書記官  黃媚鵑
